【裁判字號】    96,交聲,1480
【裁判日期】    970229
【裁判案由】    聲明異議
【裁判全文】
臺灣臺中地方法院交通事件裁定        96年度交聲字第1480號
原處分機關  交通部公路總局臺中區監理所
異  議  人
即受處分人  乙○○
上列異議人即受處分人因違反道路交通管理處罰條例案件，對於
交通部公路總局臺中區監理所96年12月3日所為之處分（中監違
字第裁60－U00000000號裁決書）聲明異議，本院裁定如下：
    主  文
原處分撤銷。
乙○○不罰。
    理  由
一、原處分機關意旨略以：聲明異議人即受處分人乙○○（下稱
    受處分人）於民國96年11月4日17時3分許，騎乘其所有BL3-9
    78之重型機車，在臺中縣沙鹿安良平交道處，因「警鈴已響
    ，號誌已顯示，柵欄已開始放下，仍闖越平交道」之違規，
    經內政部警政署鐵路警察局第一警務段依違反道路交通管理
    處罰條例第54條第1款規定舉發，受處分人於期限內到案申
    訴，原處分機關遂於96年12月3日以中監違字第裁60-U00000
    000號裁決書，裁處受處分人違反道路交通管理處罰條例第5
    4條第1款之規定，裁處罰鍰新臺幣（下同）九千元，並依同
    法第63條計違規點數3點，施以道安講習，於法並無不合等
    語。
二、聲明異議意旨則以：受處分人當時機車已騎至平交道中間，
    警鈴才響起，為了避免發生危險，才快速通過平交道，爰聲
    明異議等語。
三、按汽車駕駛人，駕車在鐵路平交道有下列情形之一者，處新
    臺幣六千元以上一萬二千元以下罰鍰。因而肇事者，並吊銷
    其駕駛執照：不遵守看守人員之指示，或遮斷器開始放下，
    或警鈴已響、閃光號誌已顯示，仍強行闖越。道路交通管理
    處罰條例第54條第1 款定有明文
四、經查:
  (一)受處分人於96年11月4日17時3分許，騎乘其所有BL3-978之
    重型機車，在臺中縣沙鹿安良平交道處，因「警鈴已響，號
    誌已顯示，柵欄已開始放下，仍闖越平交道」之違規，經內
    政部警政署鐵路警察局第一警務段依違反道路交通管理處罰
    條例第54條第1款規定舉發，有前揭舉發通知單及裁決書各
    一紙在卷可稽。
  (二)依當時在場之證人甲○○於97年1月30日到庭具結證稱：伊
    當時在幫警員蒐證，架設三角架，三角架上面放置活動式錄
    影機，由伊負責錄影，有錄到受處分人經過平交道的過程；
    當時警鈴已經響起，但柵欄尚未放下，受處分人就衝過來；
    警鈴響起時，受處分人是處在兩個柵欄中間的位置等語（見
    本院卷第30至32頁）。則受處分人辯稱警鈴響起之當時其已
    騎車至平交道中間，尚非無據。
  (三)雖原舉發機關之員警即證人鄭次平於97年1月9日到庭證稱：
    警鈴響起時，受處分人在柵欄位置以外，應是在黃網線與停
    車線那邊（見本院卷第14頁），惟基於下述理由，該陳述尚
    不足採：
    證人鄭次平稱96年11月4日當天有錄到受處分人闖紅燈，惟
    因其當場有請受處分人看錄影帶確認，受處分人未表示要看
    錄影帶即於舉發通知單上簽名，故其已將錄影帶洗掉（見本
    院卷第16頁）。然查﹕
    １受處分人於舉發通知單上簽名，僅表示有收受該通知，並
      非表示對於受舉發之事實不爭執，此觀該受處分人簽名欄
      位上記載「收受通知聯者簽章」即明；則證人鄭次平稱因
      受處分人於舉發單上簽名，故伊因此認無保留錄影帶之必
      要而將錄影帶洗掉等語，尚難採信。
    ２證人甲○○已證稱：當天警員未向受處分人表示可以看錄
      影帶，且受處分人有向警員表示伊未闖等語（見本院卷第
      31、32頁），則依證人甲○○之證述，可知受處分人當場
      已就是否違規表示爭執。
    ３另證人鄭次平就錄影磁帶一般保存時間多久之問題，亦答
      稱：「除非受處分人有聲明異議才會保存至開庭」（見本
      院卷第18頁）。
    ４按受處分人既已於受舉發之當時就違規與否有所爭執，且
      已於法定期間內聲明異議，而錄影之目的即在於就違規與
      否之爭執提供客觀之證明；則證人鄭次平就有爭執事件之
      關鍵錄影帶逕自銷毀之作為，難免啟人疑竇，而動搖其其
      他證言之可信性。
  (三)按道路交通管理處罰條例第54條第1款規定: 「不遵守看守
    人員之指示，或遮斷器開始放下，或警鈴已響、閃光號誌已
    顯示，仍強行闖越」，係指汽車駕駛人尚未進入平交道者而
    言。若已進入平交道之範圍而警鈴才響起，為了確保汽車駕
    駛人之生命安全，自應許其快速通過平交道，故上揭條文在
    此等情況下應為目的性之限縮解釋，而認該情況非屬上開條
    文之「強行闖越」，以符該法規之立法本旨。是本件受處分
    人既已騎車至平交道中間，警鈴才響起，則其繼續通過平交
    道之行為，尚非屬道路交通管理處罰條例第54條第1款規定
    之「強行闖越」。從而本件異議為有理由，原處分應予撤銷
    ，並由本院另為受處分人不罰之諭知。
據上論斷，應依道路交通管理處罰條例第87條第2項，道路交通
案件處理辦法第20條，裁定如主文。
中    華    民    國    97    年     2    月    29    日
                    交通法庭  法  官   戴嘉慧
上正本證明與原本無異。
如不服本裁定，應於送達後5日內向本院提出抗告狀。（應附繕
本）
                              書記官   劉晴芬
中    華    民    國    97    年     2    月    29    日


司法院資訊處製作；財團法人民間司法改革基金會備份。
